臺灣高等法院民事裁定　　　　　　　　　100年度抗字第991號
抗　告　人　周錦福
上列抗告人因與相對人張鈞祿間聲請訴訟救助事件，對於中華民
國100年6月3日臺灣板橋地方法院100年度救字第57號裁定提起抗
告，並聲請訴訟救助，本院裁定如下：
    主  文
抗告駁回。
抗告訴訟費用由抗告人負擔。
    理  由
一、按當事人無資力支出訴訟費用者，固得依民事訴訟法第107
    條之規定，聲請訴訟救助。然所謂無資力，係指窘於生活，
    且缺乏經濟信用者而言。又聲請訴訟救助，依民事訴訟第10
    9條第2項、第284條之規定，應提出能即時調查之證據，以
    釋明請求救助之事由，是法院調查當事人是否無資力支出訴
    訟費用，專就當事人提出之證據為之，如當事人並未提出證
    據，或依其提出之證據，未能信其無資力支出訴訟費用之主
    張為真實，即應將其聲請駁回，並無派員調查之必要（最高
    法院26年滬抗字第34號判例參照）。
二、本件抗告人聲請訴訟救助意旨略以：伊罹患精神疾病，且年
    逾60歲無法工作，無收入，僅按月領取政府補助新臺幣（
    下同）4000元維生，因無力繳納租金，現住居妹妹之倉庫，
    並變賣父親遺留之鑽戒及鑽表予相對人，無資力繳納本案裁
    判費3萬5150元，且伊已變更依價金請求起訴，顯有勝訴之
    望云云，並提出中度精神障礙之中華民國身心障礙手冊影本
    乙紙為據。然依原審職權調閱抗告人99年度稅務電子閘門財
    產所得調件明細所示：抗告人於該年度所得總額為6萬408元
    、財產部分除包括坐落彰化市之房屋2筆及員林鎮之房屋乙
    筆，坐落臺中市南區、彰化市及員林鎮之土地計7筆外、尚
    有1990年份之汽車乙部及三信商業銀行、新光金融控股股份
    有限公司及有限責任彰化第一信用合作社之投資計3筆，總
    額達843萬0153元之情（見原審卷第10頁至第13頁），實難
    認並無資力支出本案訴訟費用。抗告人雖另以：坐落彰化市
    之土地為伊與訴外人共有，應有部分僅1/3，其上坐落房屋
    為逾60年之日式平房，殘破不堪，無法居住；坐落員林鎮○
    ○段1098號土地為員林鎮佔用為水溝地，僅獲支付以年息5
    ％計算之對價，並已設定抵押貸款500萬元；坐落員林鎮○
    ○段84-22地號土地面積不足7.4平方公尺，坐落臺中市土地
    為不及10坪之畸零地，且遭臺中市政府無權占用舖設柏油，
    均無經濟價值；至於汽車車齡已逾20年，並註銷牌照報廢，
    亦不知投資為何物；且伊尚積欠信用卡債數十萬元，可向聯
    合徵信中心查明云云，並提出員林鎮○○段1098地號土地登
    記謄本、彰化縣員林鎮公所函、臺中市政府地政局函影本為
    憑（見本院卷第7頁至第9頁）。然扣除抗告人主張已設定抵
    押及遭政府機關占用之不動產及年份老舊之車輛外，抗告人
    尚有財產總額達256萬餘元之不動產應有部分及投資等資產
    可供週轉運用。抗告人就其負債部分並未釋明，縱認屬實，
    資產亦顯大於負債，尚難認無資力繳納本案裁判費3萬5150
    元。是抗告人聲請訴訟救助，即屬無從准許，應予駁回。原
    裁定駁回其聲請，核無違誤。抗告意旨指摘原裁定不當，求
    予廢棄，為無理由，應予駁回。
三、爰裁定如主文。
中    華    民    國   100    年    7     月    29    日
                    民事第十二庭
                        審判長法  官  吳謀焰
                              法  官  許紋華
                              法  官  李瑜娟
正本係照原本作成。
本裁定除以適用法規顯有錯誤為理由，並經本院許可外，不得再
抗告。如提起再抗告，應於收受後10日內委任律師為訴訟代理人
向本院提出再抗告狀。並繳納再抗告費新臺幣1000元。
中    華    民    國   100    年    8     月     2    日
                              書記官  黃瑞芬